【裁判字號】    89,自緝,247
【裁判日期】    890501
【裁判案由】    侵占
【裁判全文】
臺灣臺中地方法院刑事判決                        八十九年度自緝字第二四七號
    自  訴  人  甲○○
    被      告  乙○○
    選任辯護人  李淑女
右列被告因詐欺案件，經自訴人提起自訴，本院判決如左：
    主  文
乙○○無罪。
    理  由
一、自訴意旨略以：乙○○原係甲○○之合夥朋友，竟於八十三年十一月一日私自變
    賣甲○○借給乙○○使用之車牌號碼ＡＦ－三三三九號自用小客車，因認被告乙
    ○○所為係犯有偽造文書及侵占罪嫌云云。
二、按犯罪事實，應依證據認定之，無證據不得推定其犯罪事實，又不能證明被告犯
    罪者，應為無罪之諭知，刑事訴訟法第一百五十四條、第三百零一條第一項定有
    明文。而自訴人在刑事訴訟上為原告之身分，對於其所訴之事實應舉出證據，不
    得僅憑自訴人之陳述作為認定事實之唯一證據，最高法院亦著有七十二年度台上
    字第四三二二號判決可資參酌。本件自訴人甲○○認被告乙○○涉有偽造文書、
    侵占等罪嫌，無非以上開自小客車於合夥關係結束時，並未將該小客車交付被告
    乙○○，乙○○竟於八十三年十一月一日出售，並據其提出監理規費收據、汽車
    過戶登記申請書、汽車各項異動登記申請書、汽車新領牌照登記書及存證信函各
    乙紙為其論據。訊據被告乙○○固不否認上開自用小客車係自訴人所交付，然堅
    決否認有何偽造文書、侵占之情事，辯稱：伊與自訴人合夥經營鋒瀛實業行，合
    夥結束後，伊開立五百萬元本票予自訴人，合夥財產歸伊所有，伊將車子賣掉，
    自無偽造文書及侵占可言。經查：自訴人與被告自八十二年十月至八十三年五月
    ，合夥經營鋒瀛實業行，自訴人提供合夥所需之設備，包含上開汽車在內均由自
    訴人所提供，被告提供勞務，股份各二分之一，合夥結束後，被告開立五百萬元
    本票五紙交付自訴人，核與自訴人指訴相符 (八十八年自緝三二七號卷第四八頁
    )，並有本票五紙附卷足稽 (同右卷第五一頁)。應予審究者，上開車輛究係自訴
    人個人所有，或係合夥財產？按自訴人於自訴狀中，表明上開汽車係其所有，借
    與被告使用 (八十七年自字第一頁反面)，於本院審理中先則表示上開汽車不是
    合夥之財產，係因被告經濟有困難才借車予被告使用 (八十七年自緝三二七號卷
    第二九頁反面)，後則改稱車子係供合夥使用，並稱合夥結束後，被告承受合夥
    所有財產，但上開車子除外，因被告需車借他 (八十七年自緝字第三二七號卷第
    四八頁正面、反面)，最後又稱被告清償債務 (按指五百萬元本票債務)，車子就
    是被告的，債務未清償，則車子是自訴人的，因車子仍登記在自訴人名下，車子
    即是自訴人所有 (本院八十九年四月十七日審理筆錄)。被告則以合夥結束後，
    伊開立五百萬元本票予自訴人，合夥財產歸被告所有，因上開車輛歸被告所有，
    被告才將車輛出售清償合夥債務，因自訴人有異議，將另二部車子還給自訴人等
    語 (本院八十九年三月二十七日審理筆錄)。本院參酌自訴人並非習法之人，對
    於動產所有權之歸屬，容有誤會，按監理機關登記之汽車名義人，與所有權人未
    必一致，且動產所有權之移轉係以有移轉意思加上交付動產為其要件，汽車監理
    機關對於汽車之登記僅係為行政管理之需求而設，如已具備上開動產所有權移轉
    之要件，縱監理機關未變更登記名義人，無礙汽車所有權之移轉。本件，自訴人
    於本院審理中指稱，汽車仍登記在其名下，其自為所有權人，對照前已承認汽車
    為合夥財產，合夥結束後，合夥財產均歸被告所有，被告因自訴人對處分上開汽
    車有異議，將其餘二部車還給自訴人等情觀之，其於本院審理中特意將上開車輛
    排除在合夥結束後不歸被告所有財產，而不及於另二部車子顯係基於上開對動產
    所有權移轉要件之誤解，故有「只要將債務清償，車輛即歸被告所有，如未清償
    ，車輛即係自訴人所有」之主張，應認上開車子所有權於二造合夥結束後，車輛
    所有權即移轉至被告所有，被告以之出售，辦理移轉過戶，均認在自訴人授權範
    圍內，自不生偽造文書、侵占情事。此外，復查無其他積極事證足以證明被告乙
    ○○有何偽造文書、侵占犯行，因不能證明被告有自訴人所指犯行，自應為被告
    無罪之諭知。
據上論斷，應依刑事訴訟法第三百四十三條、第三百零一條第一項，判決如主文。
中      華      民      國      八十九      年      五      月    一    日
                                        臺灣臺中地方法院刑事第四庭
                                          法  官  陳  學  德
右正本證明與原本無異。
如不服本判決，應於判決送達後十日內向本院提出上訴狀，上訴於臺灣高等法院臺中
分院( 須附繕本 )。
              書記官
中      華      民      國      八十九      年      五      月    二    日


司法院資訊處製作；財團法人民間司法改革基金會備份。
